臺灣屏東地方法院刑事判決　　　　　　 100年度訴字第1406號
公　訴　人　臺灣屏東地方法院檢察署檢察官
被　　　告　董賢文
上列被告因違反野生動物保育法案件，經檢察官提起公訴（100
年度偵字第9251號），茲因被告就被訴事實為有罪之陳述，經告
知簡式審判程序意旨，並聽取公訴人及被告之意見後，本院合議
庭裁定由受命法官獨任依簡式審判程序審理，判決如下：
    主  文
董賢文犯野生動物保育法第四十一條第一項第一款、第二款、第
三款之非法獵捕保育類野生動物罪，累犯，處有期徒刑玖月。扣
案之鳥仔踏拾捌支均沒收。
    事  實
一、董賢文於民國95年間，因妨害自由及傷害案件，經本院以95
    年度簡字第1798號判處有期徒刑3 月、2 月、2 月，應執行
    有期徒刑6 月確定，於96年6 月6 日易科罰金執行完畢。詎
    仍不知悔改，明知紅尾伯勞鳥（學名：Lanius cristatus）
    係經行政院農業委員會公告列為保育類野生動物，族群量亦
    未逾越環境容許量，非經主管機關許可，不得予以騷擾、虐
    待、獵捕、宰殺或為其他利用，竟為供己食用之目的，未經
    主管機關之許可，基於獵捕保育類野生動物紅尾伯勞鳥之犯
    意，於100 年9 月22日上午5 時許，在屏東縣枋山鄉楓港村
    舊庄45號住處後方土地上，插設自己所有俗稱「鳥仔踏」之
    獵具18支，以此種禁止之方式獵捕紅尾伯勞4 隻。嗣於同年
    月日上午6 時30分許，前往上開處所收取捕獲之紅尾伯勞鳥
    時，為埋伏之員警當場查獲，並扣得紅尾伯勞鳥活鳥4 隻（
    已經野放）及其所有供獵捕紅尾伯勞鳥之「鳥仔踏」18支。
二、案經屏東縣政府警察局枋寮分局報告臺灣屏東地方法院檢察
    署檢察官偵查起訴。
    理  由
一、前揭事實業據被告董賢文於警詢、偵查中及本院審理時均坦
    承不諱，並有扣案之紅尾伯勞鳥活鳥4 隻（已經野放）、「
    鳥仔踏」18支可佐，及放生報告書1 紙、現場照片12幀在卷
    可稽，又上開遭其捕獲，並已經先行放生之禽鳥經屏東科技
    大學研究發展處附設野生動物保育服務中心主任孫元勳鑑定
    結果，確為保育類野生動物紅尾伯勞鳥，有該中心臨時物種
    鑑定表1 紙附卷可按，是被告自白堪信與事實相符。本件事
    證已明確，應依法論科。
二、按野生動物保育法第41條第1 項第1 、2 、3 款均係就不同
    情形下，對於保育類野生動物為獵捕、宰殺之處罰規定，如
    僅有其中一款情形之獵捕或宰殺保育類野生動物，固祇成立
    其中一款之獵捕或宰殺保育類野生動物罪；如兼具其中多款
    之情形，因獵捕或宰殺之行為祗有一個，仍只成立一罪，不
    能認為係法規競合或犯罪競合，並無刑法第55條之適用，其
    判決主文應將各款情形順序揭明，理由並應引用各款，俾相
    適應，最高法院92年度台上字第6402號判決要旨可資參照。
    據此，野生動物保育法第41條第1 項之獵捕或宰殺保育類野
    生動物罪，同條項各款，並非獨立之犯罪構成要件，從而無
    法規競合或想像競合之適用，應屬學理上所謂之客觀處罰條
    件，行為人主觀上毋庸認識該客觀處罰條件之存在。經查，
    被告對其獵捕野鳥之行為有認識及意欲，進而付諸實行；客
    觀上，紅尾伯勞為保育類野生動物，未具同法第18條第1項
    第1 款族群量逾越環境容許量者之條件；被告亦非基於學術
    研究或教育目的，經中央主管機關許可者，違反同法第18
    條第1 項第2 款規定；被告使用陷阱獵捕紅尾伯勞，違反第
    19條第1 項規定，使用禁止之方式，分別符合第41條第1 項
    第1 、2 、3 款情形之處罰規定。
三、核被告所為，係犯野生動物保育法第41條第1 項第1 款、第
    2 款、第3 款之非法獵捕保育類野生動物罪（起訴法條漏載
    同法第41條第1 項第2 款、第3 款之處罰條件，惟與起訴罪
    名同一，本院自應併予審理）。又被告之獵捕行為僅有1個
    ，雖兼具3 款情形，仍只成立1 罪。另被告有如前揭犯罪事
    實欄所述之經有期徒刑宣告及執行完畢之情形，有臺灣高等
    法院被告前案紀錄表附卷可稽，其於有期徒刑執行完畢後5
    年以內，故意再犯本件有期徒刑以上之罪，構成累犯，應依
    刑法第47條第1 項規定加重其刑。爰審酌被告董賢文之年齡
    、品行、智識程度、犯罪動機、犯罪使用工具及捕獲伯勞鳥
    之數量、對於法益造成侵害之程度。其為51年7 月1 日出生
    、受有國中畢業之教育程度，有警詢年籍資料在卷可參，本
    件獵捕紅尾伯勞鳥之目的係供自己食用，並無商業目的，插
    設鳥仔踏共18支、已捕獲紅尾伯勞鳥之數量4 隻，對於法益
    造成侵害之程度，及其犯罪後尚能坦認犯行，態度良好等一
    切情狀，量處如主文所示之刑，以資懲儆。
四、扣案「鳥仔踏」18支，為被告董賢文所有，並為供犯罪所用
    或預備供犯罪之獵具，業據其自承在卷，應依野生動物保育
    法第52條第1 項及刑法第38條第1 項第2 款規定宣告沒收。
    。至前開現場查獲其所捕獲之紅尾伯勞鳥4 隻，業經野放，
    有查獲野生動物放生報告書在卷可參，爰不予宣告沒收，附
    此敘明。
據上論斷，應依刑事訴訟法第273 條之1 第1 項、第299 條第1
項前段，野生動物保育法第41條第1 項第1 款、2 款、第3 款、
第52條第1 項，刑法第11條、第38條第1 項第2 款、第47 條第1
項，判決如主文。
本案經檢察官潘國威到庭執行職務
中    華    民    國   100    年    12    月    14    日
                刑事第一庭      法  官  陳茂亭
以上正本證明與原本無異。
如不服本判決應於收受判決後10日內向本院提出上訴書狀，並應
敘述具體理由；其未敘述上訴理由者，應於上訴期間屆滿後20日
內向本院補提理由書（均須按他造當事人之人數附繕本）「切勿
逕送上級法院」。
中    華    民    國   100    年    12    月    14    日
                                書記官  黃佳惠
附錄本案論罪科刑法條全文：
野生動物保育法第41條
有下列情形之一，處六月以上 5 年以下有期徒刑，得併科新臺
幣 20 萬元以上 1 百萬元以下罰金：
一、未具第18條第1 項第1 款之條件，獵捕、宰殺保育類野生動
    物者。
二、違反第18條第1 項第2 款規定，未經中央主管機關許可，獵
    捕、宰殺保育類野生動物者。
三、違反第19條第1 項規定，使用禁止之方式，獵捕、宰殺保育
    類野生動物者。
於劃定之野生動物保護區內，犯前項之罪者，加重其刑至三分之
一。
第 1 項之未遂犯罰之。